ACORDAO-COMPLETO-2474175

ACÓRDÃO 7640/2021 ATA 14/2021 - PRIMEIRA CÂMARA

VISTOS, relatados e discutidos estes autos, que tratam de embargos de declaração opostos em face do Acórdão 3563/2021-TCU-Primeira Câmara;
ACORDAM os ministros do Tribunal de Contas da União, reunidos em Sessão da 1ª Câmara, ante as razões expostas pelo relator e com fundamento nos arts. 34 da Lei 8.443/1992, em:
9.1. conhecer dos presentes embargos para, no mérito, rejeitá-los;
9.2. encaminhar cópia desta deliberação ao embargante e ao Comando da Marinha.

Embargos de declaração em pedido de reexame.

Primeira Câmara

Comando da Marinha.

3. Interessados/Responsáveis/Recorrentes:
3.1. Interessados: Jose Oliveira da Silva (XXX.677.212-XX); Jose de Oliveira Souza (XXX.237.892-XX); Luiz Carlos Fonseca Felizola (XXX.618.417-XX); Luiz Soares de Souza (XXX.672.362-XX); Manoel Bernardino de Lima Filho (XXX.817.224-XX); Manoel Cavalcante Barbosa (XXX.154.127-XX); Marcos de Padua Moraes (XXX.007.367-XX); Newton Rosas Ferreira (XXX.923.587-XX); Pedro Gomes de Souza (XXX.535.264-XX)
3.2. Recorrente: Newton Rosas Ferreira (XXX.923.587-XX).

13.1. Ministros presentes: Benjamin Zymler (na Presidência), Walton Alencar Rodrigues (Relator), Vital do Rêgo e Jorge Oliveira.
13.2. Ministros-Substitutos presentes: Augusto Sherman Cavalcanti e Weder de Oliveira.

WALTON ALENCAR RODRIGUES

Ministro Walton Alencar Rodrigues.

Trata-se de embargos de declaração opostos por Newton Rosas Ferreira, em face do Acórdão 3563/2021-TCU-Primeira Câmara, que negou provimento a pedido de reexame anteriormente intentado.
Afirma o embargante haver contradição na decisão proferida uma vez que o decisum seria incompatível com diversos trechos do relatório, notadamente os parágrafos 6.5, 6.14, 6.15, 6.30 e 7.2. 
Alega, ainda, haver contradição entre a decisão proferida e o entendimento acolhido por meio do Acórdão 1987/2010-TCU-Plenário.
Ao fim, pede o conhecimento e o provimento do recurso, conferindo-lhe efeitos infringentes. 
É o breve relatório.

8.1. Rodrigo Teles de Oliveira (41.505/OAB-PE) e outros, representando Pedro Gomes de Souza.

Procurador Júlio Marcelo de Oliveira.

EMBARGOS DE DECLARAÇÃO EM PEDIDO DE REEXAME. ATOS JULGADOS ILEGAIS. CONTRADIÇÕES. NÃO OCORRÊNCIA. CONHECIMENTO. REJEIÇÃO.

REFORMA (REFO)

Secretaria de Recursos (Serur); Secretaria de Fiscalização de Integridade de Atos e Pagamentos de Pessoal e de Benefícios Sociais (Sefip).

Trata-se de embargos de declaração opostos por Newton Rosas Ferreira, em face do Acórdão 3563/2021-TCU-Primeira Câmara, que negou provimento a pedido de reexame anteriormente intentado.
Afirma o embargante haver contradição na decisão proferida uma vez que o decisum seria incompatível com diversos trechos do relatório, notadamente os parágrafos 6.5, 6.14, 6.15, 6.30 e 7.2, bem como seria incompatível com o entendimento acolhido por meio do Acórdão 1987/2010-TCU-Plenário.
Verifico restarem atendidos os requisitos de admissibilidade previstos no art. 34 da Lei 8.443/1992 c/c art. 287 do Regimento Interno do TCU, razão pela qual conheço dos presentes embargos de declaração.
	Destaco, inicialmente, que embargos declaratórios se prestam a sanar eventual omissão (referente a questões relevantes trazidas pelas partes e não abordadas pelo relator) , obscuridade (dificuldade no entendimento do texto da deliberação que torne incompreensível o comando imposto ou a manifestação de vontade do relator) ou contradição (afirmação conflitante na fundamentação da decisão ou entre esta e a conclusão alcançada pelo relator) .
No caso em exame, não verifico existência de contradição ou conflito entre a fundamentação da deliberação e a parte dispositiva do Acórdão. O embargante revela tão somente inconformismo com o não acolhimento do pedido de reexame intentado.
Em verdade, os itens do Relatório transcritos pelo embargante nada mais são do que a exposição da argumentação de um dos recorrentes, Pedro Gomes da Silva, que constou dos itens 6.1 a 6.19, bem como do próprio embargante (item 7.2) .
Ora, a contradição que dá ensejo ao acolhimento dos declaratórios é a interna ao acórdão, aferida no confronto entre a fundamentação e o dispositivo, e não a derivada de adoção de entendimento diverso daquele desejado pelo interessado. Vale dizer, não constitui contradição a desafiar embargos o não acolhimento das razões por ele defendidas.
Na mesma linha, não constitui contradição passível de apreciação em embargos de declaração eventual divergência entre as razões de decidir do presente julgado e os fundamentos de outra deliberação deste ou de outro Tribunal, por é evidente que as razões de decidir adotadas em outro processo não caracterizam contradição entre a fundamentação da decisão ora embargada e sua parte dispositiva.
Quanto ao item 6.30, que efetivamente integrou a análise da unidade técnica, verifico que este é complementado pelo item seguinte, 6.31, ambos transcritos a seguir:
6.30.	Nessa direção, rememora-se a decisão exarada pelo Plenário do STF, no MS 26.196, de Relatoria do Ministro Ayres Brito (Ata 1/2011, DJE 20, de 18/11/2010) , no sentido de que " O que regula os proventos da inatividade é a lei (e não sua interpretação) vigente ao tempo em que o servidor preencheu os requisitos para a respectiva aposentadoria (Súmula 359/STF) . Somente a lei pode conceder vantagens a servidores públicos (...) ".
6.31.	Naquela assentada, a Suprema Corte deixou assente, também, que "Inexiste direito adquirido com fundamento em antiga e superada interpretação da lei", bem assim afastou o princípio da segurança em caso semelhante ao ora apreciado, em que o registro do ato não foi autorizado pelo TCU e a antiga jurisprudência não havia sido aplicada em relação ao impetrante.
Não se verifica contradição alguma entre a deliberação embargada e o referido trecho, que se ampara em decisão do STF que nada mais fez que reconhecer que não existe direito adquirido à aplicação de interpretação da lei vigente ao tempo que o ato foi praticado. 
Não havendo no acórdão proferido qualquer omissão, contradição ou obscuridade a ser sanada, os embargos em exame não merecem acolhida.
Ante o exposto, voto no sentido de que o Tribunal adote a deliberação que ora submeto ao Colegiado.
TCU, Sala das Sessões Ministro Luciano Brandão Alves de Souza, em 4 de maio de 2021.
WALTON ALENCAR RODRIGUES 
Relator